台灣高等法院刑事判決　　　　　　　　　　　　　　九十一年度上易字第七七七號
　　上　訴　人　臺灣桃園地方法院檢察署檢察官
　　被　　　告　乙○○
右上訴人因被告竊盜案件，不服臺灣桃園地方法院九十年度易字第二三四０號，中華
民國九十年十二月三十一日第一審判決（起訴案號：臺灣桃園地方法院檢察署九十年
度偵字第一三四三七號）提起上訴，本院判決如左：
    主  文
上訴駁回。
    理  由
一、公訴意旨略以：被告乙○○意圖為自己不法之所有，於民國九十年七月二十七日
    下午八時許，在被害人甲○○停放於桃園縣大溪鎮福安里三鄰二十號前之機車置
    物箱內竊取王某所有之易立信行動電話一支，得手後留供己用，因認被告涉有刑
    法第三百二十條第一項之罪嫌云云。
二、按犯罪事實應依證據認定之，無證據不得推定其犯罪事實；又不能證明被告犯罪
    者，應諭知無罪之判決；刑事訴訟法第一百五十四條、第三百零一條第一項分別
    定有明文。又犯罪事實之認定，應憑真實之證據，倘證據是否真實尚欠明確，自
    難以擬制推測之方法，為其判斷之基礎；而認定犯罪事實之證據係指足以認定被
    告確有犯罪行為之積極證據而言，該項證據自須適合於被告犯罪事實之認定，始
    得採為斷罪資料，最高法院五十三年台上字第六五六號、二十九年上字第三一０
    五號判例意旨可參。
三、訊據被告堅詞否認有何竊盜犯行，辯稱：因為伊機車沒有油，伊跟之內甲○○借
    機車去加油，電話是掉在左腳的踏板上，伊並無拿來使用等語。經查：
  (一)被告於(1)九十年八月十一日於警訊中稱：伊於九十年七月二十七日晚上二十時許
    ，在桃園縣大溪鎮福安里三鄰二十號前竊取被害人機車上放置的手機，因為伊本
    來的手機丟掉了，所以才會偷竊被害人的手機來供自己使用，廠牌：易利信，型
    號：ＰＨ三八八，黑色，機號：ＴＹＰＥ0000000─ＢＶＣＡ。伊偷竊手
    機後就到大溪鎮○○路前把被害人手機內的ＩＣ卡丟掉在垃圾筒內，再把伊的Ｉ
    Ｃ卡（0000000000）號放進去被害人手機內使用；亦於偵查中為相同
    之陳述（詳見偵查卷第六頁正反面、第十頁反面）。(2)九十年十二月十八日於原
    審中稱：伊有拿手機，在加油站拿的，伊是在加油時打開坐墊才發現的這支手機
    ，所以拿起來（詳見原審卷第卅一頁）。
  (二)被害人於(1)九十年八月十二日於警訊中稱：伊於九十年七月二十七日晚上二十時
    四十分時，因被告所騎機車沒有汽油不會發動，所以向伊借機車ＩＡＢ─六八二
    號去，大溪鎮○○路一德加油站加油，才會順手竊走伊放置機車置物箱內行動電
    話，廠牌：易利信ＰＨ三八八型黑色，機號：ＴＹＰＥ0000000─ＢＶＣ
    Ａ，ＩＣ卡號：0000000000號。當伊發現行動電話被竊後，伊於當日
    二十三時有電話詢問被告本人是否有拿走伊的行動電話，而被告表示並沒有拿走
    伊的行動電話（詳見偵查卷第十四頁反面至第十五頁反面）。(2)九十年十一月二
    十日於原審中證稱：伊的手機剛好放在機車座墊下面之置物箱內，加油孔在座墊
    下，將車子交給他，有將車上任何東西交給他保管之意思（詳見原審卷第十六頁
    ）。
  (三)前揭黑色易利信ＰＨ三八八型機身號碼：0000000─ＢＶＣＡ號手機，業
    據被害人甲○○領回，此有贓物認領保管單一紙在卷（見偵查卷第十六頁）。
  (四)綜上：依被告所供，並參酌被害人之證述可知，被告係於九十年七月二十七日晚
    間八時許，在桃園縣大溪鎮福安里三鄰二十號被害人住處前，向被害人借用ＩＡ
    Ｂ－八六二號機車，因而同時持有被害人所有且放於機車座墊下置物箱內之易利
    信牌ＰＨ三八八型黑色手機一支，嗣被告騎機車前去同前鎮○○路「一德加油站
    」加油時，打開機車座墊見得該支手機，並將系爭手機內之ＩＣ卡丟棄換上被告
    之ＩＣ卡，將之據為己有。被告既於騎機車駛抵桃園縣大溪鎮○○路「一德加油
    站」時，始將該支手機據為己有，從而其行為時、地，顯非公訴人所指之「九十
    年七月二十七日晚間八時許，在被害人之上址住處前」，況且，被害人於出借機
    車時，係連同車上之物併交被告保管，該支手機並非另行鎖藏，職是，被告於借
    用機車之際，在客觀上當已同時持有置於機車內之該支手機，即便被告係於爾後
    始知，亦無不然，因之，嗣被告將之據為己有，顯係就已持有之物，易持有為所
    有，要非以己力破壞被害人對該支手機之支配管領力並自行建立支配管領力於其
    上，是核其所為不符刑法第三百二十條第一項竊盜罪之「竊取」要件，準此，自
    未能認被告有於公訴人所指之時、地「竊取」該支手機之犯行，是被告犯罪要屬
    不能證明。至被告將其所持有他人之物，易持有為所有之舉是否構成「侵占」罪
    ，因非屬本案起訴範圍，本院未能逕予審判，應請檢察官另行查辦，順此敘明。
四、原審以不能證明被告有何竊盜犯行，諭知被告無罪之判決，核無不當，檢察官上
    訴意旨以被告未基於任何合法關係而持有該行動電話，其行為係趁被害人對該行
    動電話管理支配力鬆弛之際竊取該行動電話云云為由，指摘原判決不當，為無理
    由，應予駁回。
據上論斷，應依刑事訴訟法第三百六十八條，判決如主文。
本案經檢察官張啟彬到庭執行職務。
中    華    民    國    九十一    年      五        月          七      日
                              臺灣高等法院刑事第二十四庭
                                  審判長法  官  陳  貽  男
                                        法  官  李  世  貴
                                        法  官  陳  憲  裕
右正本證明與原本無異。
如不服本裁定應於收受送達後五日內向本院提出抗告書狀。
                                        書記官  劉  育  妃
中    華    民    國      九十一  年      五        月      十          日
